最高法院民事裁定　　　　　　　　　　　　　　　　八十七年度台簡上字第一七號
　　上　訴　人　劉永權
　　被 上訴 人　王湘莉
右當事人間請求履行契約事件，上訴人對於中華民國八十六年八月二十一日台灣台中
地方法院第二審判決（八十六年度再易字第一六號），提起上訴，本院裁定如左：
    主  文
上訴駁回。
第三審訴訟費用由上訴人負擔。
    理  由
按對於民事訴訟法第四百二十七條第二項簡易訴訟程序之第二審判決，其上訴利益逾
第四百六十六條所定之額數者，當事人僅得以其適用法規顯有錯誤為理由，逕向最高
法院提起上訴，且須經原裁判法院許可，而該許可，以訴訟事件所涉及之法律見解具
有原則上之重要性者為限，觀之民事訴訟法第四百三十六條之二第一項、第四百三十
六條之三第一項及第二項規定自明。所謂適用法規顯有錯誤，係指原第二審判決就其
取捨證據所確定之事實適用法規顯有錯誤而言。至其認定事實不當，則不在該條項適
用之列。本件上訴人對於原判決逕向本院提起上訴，所表明之上訴理由，無非以：(一)
上訴人提起本件再審之訴，係主張違約金有無過高，法院僅得在形成之訴程序進行時
，依職權裁量，倘有過高，始得酌減。並非以違約金酌減之性質為何提起再審之訴，
原審以上訴人未為主張之事項而為判決，自屬訴外裁判。(二)上訴人係就原確定判決關
於違約金請求權不成立部分之判決請求再審，並未就第一審關於違約金過高或過低之
部分提起再審，而不涉及訴訟全部。惟原審就訴訟全部予以裁判，適用法規顯有錯誤
。(三)原審就上訴人提起本件再審之訴，已行二次準備程序，竟以顯無再審理由駁回上
訴人再審之訴，適用民事訴訟法第五百零二條第二項規定顯有錯誤云云為論據。惟查
原審認定不論違約金酌減之訴，為給付、形成或確認之訴，法院依職權均可酌減過高
之違約金。是本件之本案訴訟固為給付之訴，但審理法院並非不得依職權酌減違約金
，係說明前再審確定判決適用法規並無錯誤情形，並非訴外裁判。又上訴人提起本件
再審之訴，係聲明將原確定判決均廢棄，被上訴人應再給付上訴人新台幣一百八十五
萬二千八百四十元本息。原審乃就原確定判決即原法院八十三年度簡上字第二二五號
判決依法予以審酌，認定上訴人即再審原告請求廢棄該確定判決為無理由，難謂適用
法規有何錯誤。至原審雖行二次準備程序，惟認定上訴人所主張之事實，與民事訴訟
法第四百九十六條第一項第一款及第十三款規定再審之事由有間，難謂已具再審之訴
之有效要件，依民事訴訟法第五百零二條第二項規定，駁回上訴人之再審之訴，經核
並無適用法規顯有錯誤之情形。上訴理由所陳各節，均屬原第二審判決解釋契約、確
定事實當否之問題，要與適用法規是否錯誤無涉。尤難謂其所涉及之法律見解具有原
則上之重要性。上訴人逕向本院提起第三審上訴，不合民事訴訟法第四百三十六條之
二第一項及第四百三十六條之三第二項之規定，而不應許可，其上訴即難認為合法。
據上論結，本件上訴為不合法。依民事訴訟法第四百三十六條之五第一項、第九十五
條、第七十八條，裁定如主文。
中      華      民      國    八十七    年      二      月     二十     日
                              最高法院民事第二庭
                                  審判長法官  曾  桂  香
                                        法官  劉  延  村
                                        法官  徐  璧  湖
                                        法官  劉  福  聲
                                        法官  顏  南  全
      右正本證明與原本無異
                                              書  記  官
中      華      民      國    八十七    年      三      月      七      日
